臺灣臺中地方法院交通事件裁定　　　　99年度交聲字第4496號
原處分機關　交通部公路總局臺中區監理所豐原監理站
異　議　人　李彩瑩
即受處分人
上列異議人即受處分人因違反道路交通管理處罰條例案件，對於
交通部公路總局臺中區監理所豐原監理站中華民國99年12月2日
豐監稽違字第裁63-HE0000000號所為之裁決處分 (原舉發案號：
中縣警交字第HE0000000號)，聲明異議，本院裁定如下：
    主  文
異議駁回。
    理  由
一、原處分意旨略以：異議人即受處分人(下稱受處分人)李彩瑩
    於民國99年9月10日晚間9時26分許，騎乘車牌號碼667-BUR
    號重型機車，在臺中縣豐原市(現已改制為臺中市豐原區○○
    ○路與信義街口處，因「未依兩段式左轉」之違規，經臺中
    縣警察局豐原分局 (現已改制為臺中市政府警察局豐原分局
    ，下稱豐原分局)警備隊警員依違反道路交通管理處罰條例
    第48條第1項第2款規定以中縣警交字第HE0000000號舉發違
    反道路交通管理事件通知單當場舉發，因受處分人不服提出
    申訴，經函請原舉發單位調查，仍認受處分人確有上開違規
    情事，本站於99年12月2日以豐監稽違字第裁63-HE0000000
    號裁決書，裁處罰鍰新臺幣(下同)600元，並記違規點數1點
    等語。
二、受處分人聲明異議意旨略以：伊並未違反機車兩段式左轉之
    規定，伊的機車停放在臺中市○○區○○街與中正路口轉角
    處的寶島鐘錶行騎樓下，伊從中正路的騎樓騎機車出來時，
    遇到紅綠燈，故在寶島鐘錶行之出口處等候，待綠燈後才左
    轉至中正路上，伊所等候之處，前方紅綠燈未有兩段式左轉
    之標誌，非屬兩段式左轉規制之範圍。且該路段兩段式左轉
    之標誌設置早有瑕疵，經與臺中縣政府 (現已合併改制為臺
    中市政府)等相關承辦人員於99年10月8日會勘後，已經決議
    取消該路段之兩段式左轉標誌，並於翌日拆除完畢，為此具
    狀聲明異議，請求撤銷原處分等語。
三、按汽車駕駛人轉彎時，不依標誌、標線、號誌指示者，處60
    0元以上1,800元以下罰鍰，並記違規點數1點，道路交通管
    理處罰條例第48條第1項第2款、第63條第1項第1款分別定有
    明文。次按機器腳踏車行駛至交岔路口，其轉彎，應依標誌
    或標線之規定行駛，道路交通安全規則第99條第2項前段定
    有明文；又機慢車兩段式左轉標誌，係用以告示左轉汽缸總
    排氣量未滿550立方公分機器腳踏車或慢車駕駛人應遵照號
    誌指示，在號誌顯示允許直行時先行駛至右前方路口之左轉
    待轉區等待左轉，俟該方向號誌顯示允許直行後，再行續駛
    ，以兩段方式完成左轉；且該標誌設於實施機慢車兩段式左
    轉路口附近顯明之處，並配合劃設機慢車左轉待轉區標線；
    另機器腳踏車行駛至交岔路口，其轉彎應依標誌或標線之規
    定行駛。道路交通標誌標線號誌設置規則第65條第1項亦有
    明定。
四、經查：
(一)受處分人李彩瑩於99年9月10日晚間9時26分許，騎乘車牌號
    碼667-BUR號重型機車，在臺中市○○區○○路與信義街口
    處，因機車未依規定兩段式左轉之違規，經豐原分局警員當
    場舉發，受處分人於指定應到案日期前提出申訴，經請原舉
    發單位調查，仍認受處分人確有上開違規情事，原處分機關
    乃依道路交通管理處罰條例第48條第1項第2款、第63條第1
    項第1款規定於99年12月2日以豐監稽違字第裁63-HE0000000
    號裁決書，裁處受處分人罰鍰600元，並記違規點數1點等情
    ，有上開舉發違反道路交通管理事件通知單影本、原處分機
    關受理民眾口頭、電話陳情案件紀錄單影本、裁決書影本各
    1紙在卷可稽。
(二)受處分人雖以前揭情詞置辯，惟：
    1.受處分人上揭違規事實，業經當日執行勤務舉發本違規事
      件之證人即臺中市政府警察局豐原分局警員蕭守安於本院
      訊問時具結證稱：伊當時是執行交通整理勤務，站在中正
      路上，距離中正路與信義街口約8至10公尺，主要留意對
      象為闖紅燈、未依兩段式左轉之違規，未依兩段式左轉的
      違規情形比較多，該處是鬧區，當時約晚上9點多，燈光
      都很亮，而且伊站的位置角度上也可以清楚看到該路口的
      狀況。伊看到受處分人的機車是從信義街馬路上左轉過來
      ，當時信義街上的號誌為綠燈，但信義街路口機車是要兩
      段式左轉，所以伊將受處分人攔下來。受處分人不是從寶
      島鐘錶行的轉角處騎樓騎車出來，如果受處分人是從寶島
      鐘錶行的騎樓出來就算是駛入來車車道，就是逆向，要處
      900元，而不是違規兩段式左轉處600元。伊有特別留意受
      處分人是從哪個地方出來的，因為我們的勤務幾乎就是在
      看違規兩段式左轉。舉發當場伊有請另一位警員帶受處分
      人去看兩段式左轉的牌子，受處分人也說牌子應該掛在過
      了十字路口的路邊，當時並沒有爭執受處分人的車子是從
      何處左轉過來，所以伊並沒有調路口監視器畫面等語明確
      。
    2.參以本件違規地點即臺中市○○區○○路與信義街交岔路
      口，信義街口(由南向北方向)紅綠燈號誌旁確有設置明顯
      之「機慢車兩段式左轉」之圓形禁制標誌及警告標示牌，
      且該交岔路口路設有路燈、兩側亦有廣告招牌霓虹燈等情
      ，有臺中市政府警察局100年1月6日中市豐警交字第Ｚ0000
      0000004號函及檢附繪有受處分人違規行駛路徑、警員值
      勤時站立地點等之違規地點現場圖及標誌標線設置位置照
      片4張在卷足憑，核與受處分人自行繪製之違規地點平面
      圖之相對位置、警員舉發時所在位置之照片相符，是以證
      人蕭守安值勤時站立位置，距該違規交岔路口僅約8至10
      公尺左右之距離，又違規地點周遭夜間光線尚屬明亮，應
      不致有發生誤認、錯判之情事，實難認其證述有何不可信
      之處。況警察於執行公務時，本身即受有行政懲處責任之
      監督，且其到庭具結作證，更係以刑事責任擔保其證言之
      真實性，證人蕭守安與受處分人間並無怨隙，且素不相識
      ，衡情其應無設詞攀誣，或虛構違規事實以陷害受處分人
      之理，且亦無任何證據足資證明執勤警員有何捏造事實違
      法取締之不法情事，因此本院認證人蕭守安本於維護交通
      秩序、安全職責所為之舉發，堪信與實情相符，其上開證
      述內容，經核尚無不可採信之處，自堪採信。而駕駛人若
      沿信義街由南向北方向行駛，在中正路與信義街交岔路口
      停等綠燈時，不可能不知該處機車應為兩段式左轉。則依
      道路交通規則第90條規定，駕駛人駕駛汽車，應遵守道路
      交通標誌、標線、號誌之指示 (標誌、標線、號誌有一即
      可，並無須3者俱備)，本件違規地點既已設有明顯之「機
      慢車兩段式左轉」標誌，受處分人即應遵行，自難諉為不
      知。本件受處分人既未能提出對其有利之相關證據供法院
      調查，其泛以前詞置辯，自不足採。
    3.至於信義街口(由南向北方向)所設置之「機慢車兩段式左
      轉」之圓形禁制標誌及警告標示牌，雖於99年10月8日經
      相關單位會勘後決議取消、拆除。惟按交通主管機關依據
      法律之授權，所為交通號誌或標線之劃設，每須考量多種
      因素，在符合正當法律程序下作出決定，該決定事後有可
      能因環境時代之變遷、新興交通設施或道路之興建等因素
      ，甚至因原先之決策評估失當而需作調整，然在主管機關
      未依法變更或廢止該標線、標誌設置前，全體用路人仍有
      遵守之義務；因如容認人民自行決定某一交通號誌、標線
      之劃設是否妥當，而決定遵守該標誌、標線與否，在一人
      一把尺、標準不一之情況下，社會交通秩序豈非大亂，又
      如何能確保全體用路人之生命、健康、財產法益。受處分
      人既領有合格駕駛執照，對於兩段式左轉標誌所示意義即
      應熟知並確實遵守，縱對前開標誌之正當性有所質疑，亦
      應循正常管道向相關單位反映、陳情，尚不得依自己主觀
      認定自行決定遵守與否。否則無異係置同為用路之他人合
      理期待受處分人能依此標誌行駛不顧，實有妨礙交通順暢
      與安全之虞。則上開違規地點設置之兩段式左轉標誌既係
      於本件舉發違規事件後始經相關單位會勘並評估決定拆除
      ，尚不得以此認定先前設置之標誌係屬違法，因此而解免
      受處分人之違規責任。
五、綜上所述，受處分人確有於前述時、地，騎乘機車轉彎時不
    依標誌、標線、號誌指示之事實，甚為明灼，受處分人前揭
    所辯委無足採。原處分機關援引道路交通管理處罰條例第48
    條第1項第2款規定裁處受處分人罰鍰600元，並依同條例第
    63條第1項第1款記違規點數1點，核無違誤，受處分人執前
    詞指摘原處分不當，為無理由，應予駁回。
六、依道路交通管理處罰條例第87條第2項，道路交通事件處理
    辦法第18條，裁定如主文。
中    華    民    國   100    年    4     月    6     日
                  交通法庭    法  官  簡芳潔
以上正本證明與原本無異。
如不服本裁定，應於收受送達後5日內向本院提出抗告狀。（應
附繕本）
                              書記官  余怜儀
中    華    民    國   100    年    4     月    6     日